【裁判字號】    89,自,128
【裁判日期】    891011
【裁判案由】    詐欺
【裁判全文】
臺灣板橋地方法院刑事判決                          八十九年度自字第一二八號
    自  訴  人  甲○○○企業股份有限公司
    代  表  人  黃麗娟
    代  理  人  戊○○
                丁○○
    被      告  丙○○
右列被告因業務侵占案件，經自訴人提起自訴，本院判決如左：
    主  文
丙○○意圖為自己不法之所有，而侵占自己持有他人之物，處有期徒刑伍月。
    事  實
一、丙○○原受僱於甲○○○企業有限公司（下稱三強公司）擔任汽車相關監理業務
    ，於民國八十九年二月十八日下午二、三時許，三強公司客戶乙○○前來位於台
    北縣板橋市○○路○段五十巷七十五號之三強公司，準備交付買車訂金新台幣（
    下同）三十萬元予三強公司經理盧生明，因盧生明當時不在三強公司內，而乙○○另有要事欲先行離開，乙○○則委請非從事銷售汽車業務之丙○○代為轉交三
    十萬元予盧生明，將三十萬元交予丙○○收執，詎丙○○收受上開三十萬元後，
    竟萌生為自己不法所有之意圖，於不詳時地將該筆三十萬元侵吞入己，並未轉交
    予盧生明，致三強公司直接受有應收貨款之損害，並且自八十九年一月廿二日起
    未至三強公司上班，嗣經乙○○向三強公司查詢後，三強公司始知上情。
二、案經三強公司提起自訴。
    理  由
一、訊據被告丙○○固坦承有受僱於三強公司之事實，惟矢口否認有何侵占犯行，辯
    稱：伊從未自乙○○處收受三十萬元，並無侵占犯行云云。經查：右揭事實業據
    自訴代理人戊○○、丁○○指述明確，並有自訴代理人提出丙○○打卡資料二紙
    、存證信函一件、乙○○出具切結書一件在卷可稽。又證人乙○○於本院調查中
    具結證稱：「（問：認識丙○○與否？）見過一次面，甲○○○營業處，是今年
    二月十八日，在板橋，當時有與丙○○交談，之前我是跟盧生明經理約好買車要
    繳車款訂金，因盧剛好不在，在下午二、三點時，我將三十萬交給丙○○，請他
    轉交盧經理，當時我急著要走，丙○○也說可以，... 丙○○僅交名片給我」等
    語（參見本院八十八年六月三十日訊問筆錄），乙○○並提出丙○○名片一紙附
    於其出具之切結書上為憑，是被告丙○○辯稱並未向乙○○收取三十萬元款項云
    云，顯係卸責之詞，不足採信。再查，被告於本院訊問時先供稱：「我不曾看過
    吳（乙○○），也不認識吳」等語（參見本院同上訊問筆錄），其於審理時復改
    稱：「吳（乙○○）有去過公司，但我沒跟他說過話，我看過吳一次」等語（參
    見本院八十九年九月廿六日審理筆錄），先後供述已有反覆。況被告自承自八十
    九年二月廿二日起即未至三強公司上班，且有薪水尚未領取等事實，倘非被告自
    覺心虛，何以未辦理離職手續、未結清薪水，旋即於數日後離開三強公司？是被
    告前揭辯詞，殊無足取。綜上所陳，被告確有自證人乙○○處收取三十萬元，未
    代乙○○轉交盧生明，顯有不法所有之意圖，其侵占之犯意甚明。本件事證已甚
    明確，被告犯行洵堪認定。
二、核被告意圖為自己不法之所有，而侵占自己持有他人之物，所為係犯刑法第三百
    三十五條第一項之罪。自訴人雖認被告係犯刑法第三百三十六條第二項之業務侵
    占罪嫌云云，惟查，被告丙○○堅決否認在三強公司有從事汽車銷售、收取車款
    之業務，自訴人亦無法提出任何證據證明被告丙○○有從事汽車銷售、收取車款
    之業務，又證人乙○○亦證稱其係向三強公司經理盧生明訂購車輛，並非向被告
    丙○○訂購車輛，顯見被告丙○○係受乙○○之委託轉交車款，並非基於業務關
    係向乙○○收取車款，自難認前述三十萬元係被告丙○○業務上所持有之物，自
    訴人尚有誤會。爰審酌被告犯罪之動機、目的、手段、所生危害、犯罪後否認犯
    行等一切情狀，處如主文所示之刑，以資懲儆。
據上論斷，應依刑事訴訟法第三百四十三條、第二百九十九條第一項前段，刑法第三
百三十五條第一項，罰金罰鍰提高標準條例第一條前段，判決如主文。
中      華      民      國      八十九      年      十      月    十一  日
                                  臺灣板橋地方法院刑事第三庭
                                          法  官  連育群
右正本證明與原本無異。
如不服本判決，應於判決送達後十日內，向本院提出上訴狀。
                                          書記官  蘇恩慶
中      華      民      國      八十九      年      十      月    十一  日
附錄本案論罪科刑法條全文：
刑法第三百三十五條第一項：意圖為自己或第三人不法之所有，而侵占自己持有他人
                          之物者，處五年以下有期徒刑、拘役或科或併科一千元
                          以下罰金。
                          前項之未遂犯罰之。


司法院資訊處製作；財團法人民間司法改革基金會備份。
